ACORDAO-COMPLETO-2249014

ACÓRDÃO 3758/2019 ATA 15/2019 - PRIMEIRA CÂMARA

VISTOS, relatados e discutidos estes autos de aposentadorias do Núcleo Estadual do Ministério da Saúde no Estado da Paraíba;
ACORDAM os Ministros do Tribunal de Contas da União, reunidos em sessão da Primeira Câmara, ante as razões expostas pelo relator:
9.1. considerar legais e determinar o registro dos atos de aposentadoria de Hellosman Martins Araruna, Ivonete Cavalcante de Lima, Maria Celeste Carvalho Germano e Maria Lúcia Braz de Melo; 
9.2. considerar prejudicados, por perda de objeto, os atos emitidos em favor de Damião Sabino de Souza, Eudo Moura Diniz, José de Anchieta Antas, José Garcia Correia.
9.3. considerar ilegais e recusar registro aos atos de aposentadoria de Carmen Lúcia Gadelha Veloso Gomes, Darci Carneiro Ribeiro, Esmeraldina de Oliveira, Eunice Souza da Silva, Iracema Maria Adelino Brasileiro Silva, Joaquim Moreira de Paiva, José de Ribamar Nobrega, Josefa Maria de Abreu, Lisete Lima Correia, Maria Dalva da Costa e Maria Helena Monteiro Gomes;
9.4. dispensar o ressarcimento das quantias indevidamente recebidas de boa-fé, consoante o Enunciado 106 da Súmula da Jurisprudência do TCU;
9.5. determinar ao Núcleo Estadual do Ministério da Saúde no Estado da Paraíba que:
9.5.1. suspenda os pagamentos decorrentes das aposentadorias consideradas ilegais no prazo de 15 (quinze) dias, contados a partir da ciência deste Acórdão, sob pena de responsabilidade solidária da autoridade administrativa omissa;
9.5.2. comunique aos beneficiários dos atos de aposentadoria considerados ilegais sobre esta deliberação, alertando-os de que o efeito suspensivo decorrente de eventual interposição de recurso não os exime da devolução dos valores percebidos indevidamente após a notificação, caso não haja provimento do recurso;
9.5.3. encaminhe ao Tribunal, por cópia, comprovante da data em que os beneficiários das aposentadorias consideradas ilegais tomaram conhecimento desta deliberação;
9.5.4. com relação aos atos de aposentadoria considerados ilegais, emita novos atos livres das falhas apontadas, submetendo-os ao TCU pelo Sistema de Apreciação e Registro de Atos de Admissão e Concessões (Sisac) , no prazo de 30 (trinta) dias, nos termos dos arts. 262, §2º, do Regimento Interno do TCU, e 15, §1º, da Instrução Normativa TCU 55/2007.

Atos de aposentadorias do Núcleo Estadual do Ministério da Saúde no Estado da Paraíba.

Primeira Câmara

Núcleo Estadual do Ministério da Saúde No Estado da Paraíba.

3. Interessados/Responsáveis:
3.1. Interessados: Carmen Lúcia Gadelha Veloso Gomes (XXX.417.037-XX); Damião Sabino de Souza (XXX.160.204-XX); Darci Carneiro Ribeiro (XXX.751.124-XX); Esmeraldina de Oliveira (XXX.404.834-XX); Eudo Moura Diniz (XXX.526.794-XX); Eunice Souza da Silva (XXX.638.554-XX); Hellosman Martins Araruna (XXX.375.604-XX); Iracema Maria Adelino Brasileiro Silva (XXX.541.404-XX); Ivonete Cavalcante de Lima (XXX.675.784-XX); Joaquim Moreira de Paiva (XXX.516.424-XX); Jose de Anchieta Antas (XXX.738.644-XX); Jose de Ribamar Nobrega (XXX.403.704-XX); Josefa Maria de Abreu (XXX.784.453-XX); José Garcia Correia (XXX.878.734-XX); Lisete Lima Correia (XXX.891.504-XX); Maria Celeste Carvalho Germano (XXX.690.164-XX); Maria Dalva da Costa (XXX.285.241-XX); Maria Helena Monteiro Gomes (XXX.981.384-XX); Maria Lúcia Braz de Melo (XXX.884.904-XX).

13.1. Ministros presentes: Benjamin Zymler (na Presidência), Walton Alencar Rodrigues (Relator), Bruno Dantas e Vital do Rêgo.
13.2. Ministro-Substituto presente: Weder de Oliveira.

WALTON ALENCAR RODRIGUES

Adoto, como relatório, a instrução da Sefip (peças 36-37) :
INTRODUÇÃO
1. O presente processo versa sobre análise dos atos de aposentadoria acima referenciados, de então servidores do Núcleo Estadual do Ministério da Saúde no Estado da Paraíba. Os atos constantes deste processo foram encaminhados a este Tribunal para apreciação, por intermédio do sistema Sisac.
EXAME PRELIMINAR
2. De início, convém mencionar que a análise dos atos em questão foi realizada por um sistema informatizado, que fez a verificação das informações cadastradas no sistema Sisac. Eventuais informações inseridas em campos de preenchimento não formatado (outros tempos de serviço, parecer do controle interno) foram aferidas manualmente.
3. Importa dizer que as rotinas de crítica foram elaboradas e validadas por todas as Diretorias Técnicas da Sefip, levando em conta as peculiaridades de cada tipo e fundamento legal do ato. Os itens de verificação do sistema compreenderam os prazos e bases legais, assim como eventuais ocorrências de acumulação. 
4. As críticas também consideraram, no que se refere às vantagens que integram os proventos, eventuais irregularidades e inconsistências existentes na versão apresentada no sistema Sisac. Importa dizer que, das análises efetuadas pelo sistema eletrônico da Sefip, não foram constatados dados de vantagens irregulares.  
ENCAMINHAMENTOS ANTERIORES
5. Inicialmente, os autos foram instruídos sob a sistemática automatizada, conforme parecer da Sefip à peça 22. Todavia, acatando proposta do MP/TCU (peça 23) , o Ministro-relator dos autos determinou a realização de diligência a fim de sanear os autos (peça 24) , a qual foi cumprida por meio do Ofício à peça 25, nos seguintes termos:
Com vistas ao saneamento do processo acima indicado, com fundamento no art. 11 da Lei 8.443/1992, solicito a Vossa Senhoria que, no prazo de 15 (quinze) dias, encaminhe a esta SEFIP os documentos e/ou esclarecimentos abaixo discriminados:
Interessados (as) :
CARMEN LÚCIA GADELHA VELOSO GOMES - CPF XXX.417.037-XX
DARCI CARNEIRO RIBEIRO - CPF XXX.751.124-XX
EDILEUZA BERNARDINO BARBOSA LEAL - CPF XXX.005.814-XX
ESMERALDINA DE OLIVEIRA - CPF XXX.404.834-XX
EUDO MOURA DINIZ - CPF XXX.526.794-XX
EUNICE SOUZA DA SILVA - CPF XXX.638.554-XX
HELLOSMAN MARTINS ARARUNA - CPF XXX.375.604-XX
IRACEMA MARIA ADELINO BRASILEIRO SILVA - CPF XXX.541.404-XX
IVONETE CAVALCANTE DE LIMA - CPF XXX.675.784-XX
JOAQUIM MOREIRA DE PAIVA - CPF XXX.516.424-XX
JOSE DE ANCHIETA ANTAS - CPF XXX.738.644-XX
JOSE DE RIBAMAR NOBREGA - CPF XXX.403.704-XX
JOSÉ GARCIA CORREIA - CPF XXX.878.734-XX
JOSEFA MARIA DE ABREU - CPF XXX.784.453-XX
LISETE LIMA CORREIA - CPF XXX.891.504-XX
MARIA CELESTE CARVALHO GERMANO - CPF XXX.690.164-XX
MARIA DALVA DA COSTA - CPF XXX.285.241-XX
MARIA HELENA MONTEIRO GOMES - CPF XXX.981.384-XX
MARIA LÚCIA BRAZ DE MELO - CPF XXX.884.904-XX
Irregularidade preliminar: 
- existência da parcela de DPNI nos proventos de aposentadoria
Esclarecimentos/Documentos:
- esclarecer acerca da não absorção da parcela de “DPNI § 4º, art. 5º, da Lei nº 11.490/2007” pelas alterações na estrutura remuneratória dos ex-servidores Carmen Lúcia Gadelha Veloso Gomes, Darci Carneiro Ribeiro, Edileuza Bernardino Barbosa Leal, Esmeraldina de Oliveira, Eudo Moura Diniz, Eunice Souza da Silva, Hellosman Martins Araruna, Iracema Maria Adelino Brasileiro, Ivonete Cavalcante de Lima, Joaquim Moreira de Paiva, José de Anchieta Antas, José de Ribamar Nóbrega, José Garcia Correia, Josefa Maria de Abreu, Lisete Lima Correia, Maria Celeste Carvalho Germano, Maria Dalva da Costa, Maria Helena Monteiro Gomes e Maria Lúcia Braz de Melo, conforme determinam os §§ 4º, 5° do artigo 2º, e artigos 7º, 7º-A e parágrafo único da Lei 11.355/2006, alterada pelas Leis 11.490 de 2007 e 11.784 de 2008, , apresentando os critérios utilizados e demonstrando a absorção realizada desde o início da implementação das tabelas.
6. A diligência supra foi atendida, conforme peça 27, estando os autos aptos a serem instruídos no mérito. O ato da Sra.  EDILEUZA BERNARDINO BARBOSA LEAL foi destacado dos presentes autos em vista de ainda necessitar de informação complementar a fim de ser instruído. 
EXAME TÉCNICO 
7. A seguir, analisar-se-á, para cada interessado, o respectivo ato de aposentadoria.
Em relação a Sra. CARMEN LÚCIA GADELHA VELOSO GOMES.
8. O ato inicial de aposentadoria (n. 10802649-04-1998-000138-8) foi apreciado pela ilegalidade, conforme Acórdão 2763/2005-TCU-Primeira Câmara (Processo Processo 001.273/2015-3) , cujo Sumário foi vazado nos seguintes termos:
SUMÁRIO: Aposentadoria. Processo consolidado. Inclusão, nos proventos dos servidores, de parcela relacionada a planos econômicos e PCCS, proveniente de sentença judicial. Entendimento pacífico no TCU de que as vantagens provenientes de planos econômicos não se incorporam aos salários, sendo devidas tão-somente até a data-base. Sentença judicial da 4ª Junta de Conciliação e Julgamento de João Pessoa/PB reformada, parcialmente, para constar aquele entendimento. Concessão, na mesma sentença, da vantagem denominada "adiantamento de PCCS". Jurisprudência consolidada no sentindo de que tal parcela foi incorporada, após a prolação da sentença, aos vencimentos dos servidores civis, nos termos do art. 4º da Lei nº 8.460/92. Ilegalidade e negativa de registro dos atos. Dispensa do ressarcimento das importâncias recebidas de boa-fé pelos servidores, com base na Súmula/TCU nº 106. Determinações.
9. Em análise do ato objeto destes autos, encaminhado com o fito de dar cumprimento ao Acórdão supracitado (vide parecer do controle interno) , verifica-se que a interessada foi inativada em 11/12/1998, com proventos proporcionais (25/30) , computados mais de 25 anos de atividades. Incorporou, ainda, 21% a título de adicional por tempo de serviço (vide consulta ao Siape à peça 28) . O fundamento cadastrado no ato foi tanto o artigo 186, inciso III, alínea “c”, da Lei 8112/1990, quanto a redação original do artigo 40, inciso III, alínea “c”, da CF/1988; ambos equivalentes entre si.
10. Em consulta ao contracheque à peça 34, p. 1, consta o pagamento da rubrica “82898 DIFERENCA INDIVIDUAL L.12998”.
11. A rubrica acima tem a sua gênese no estabelecido pelo artigo 2º, §§ 2º, 3º e 4º, da Lei 11.355/2006, modificado pela Lei 11.490/2007, em vista da existência de diversas decisões administrativas e judiciais que concederam o chamado “PCCS” aos servidores (adiantamento pecuniário de que trata o art. 8º da Lei 7.686, de 2 de dezembro de 1988) . 
12. Caso o servidor ou inativo aderisse à nova estrutura de carreira implementada pela Lei 11.355/2006, deveria ocorrer absorção gradual do PCCS, na forma estabelecida nos §§ 3º e 4º do artigo 2º da Lei 11.355/2006 (transformação dos valores pagos a título de PCCS em DPNI- diferença pessoal nominalmente identificada, seguida de absorção ao longo do tempo) . Abaixo segue transcrição dos dispositivos citados, com destaques:
Art. 2º Os servidores ocupantes dos cargos referidos no caput do art. 1º desta Lei serão enquadrados na Carreira da Previdência, da Saúde e do Trabalho de acordo com as respectivas atribuições, requisitos de formação profissional e posição relativa nas Tabelas de Correlação, constantes do Anexo II desta Lei.
§ 1º O enquadramento de que trata o caput deste artigo dar-se-á mediante opção irretratável do servidor, a ser formalizada no prazo de 90 (noventa) dias, a contar da vigência da Medida Provisória nº 301, de 29 de junho de 2006, na forma do Termo de Opção constante do Anexo III desta Lei, com efeitos financeiros a partir das datas de implementação das tabelas de vencimento básico referidas no Anexo IV desta Lei. (Vide Lei nº 11.538, de 2007) .
§ 2º A opção pela Carreira da Previdência, da Saúde e do Trabalho implica renúncia às parcelas de valores incorporados à remuneração por decisão administrativa ou judicial, referentes ao adiantamento pecuniário de que trata o art. 8º da Lei nº 7.686, de 2 de dezembro de 1988, que vencerem após o início dos efeitos financeiros referidos no § 1º deste artigo.
§ 3º A renúncia de que trata o § 2º deste artigo fica limitada à diferença entre os valores de remuneração resultantes do vencimento básico vigente no mês de fevereiro de 2006 e os valores de remuneração resultantes do vencimento básico fixado para dezembro de 2011, conforme disposto no Anexo IV desta Lei.
§ 4º Os valores incorporados à remuneração objeto da renúncia a que se refere o § 2º deste artigo que forem pagos aos servidores ativos, aos aposentados e aos pensionistas, por decisão administrativa ou judicial, no mês de fevereiro de 2006, sofrerão redução proporcional à implementação das tabelas de vencimento básico de que trata o art. 7º desta Lei, e os valores excedentes serão convertidos em diferença pessoal nominalmente identificada, de natureza provisória, redutível na proporção acima referida, sujeita apenas ao índice de reajuste aplicável às tabelas de vencimentos dos servidores públicos federais, a título de revisão geral das remunerações e subsídios. (Redação dada pela Lei nº 11.490, de 2007) [grifo nosso]
13. Assim, ao definir que a DPNI é “redutível na proporção acima referida”, significa dizer que será reduzida à medida que forem implantadas as tabelas previstas no Anexo IV da referida Lei (§1º acima descrito) . Dessa forma, a continuidade do pagamento da DPNI só é possível caso haja valor excedente após a total implantação do plano de carreira, conforme prevê o seu § 5º:
§ 5º Concluída a implementação das tabelas, em dezembro de 2011, o valor eventualmente excedente continuará a ser pago como vantagem pessoal nominalmente identificada, sujeita apenas ao índice de reajuste aplicável às tabelas de vencimento dos servidores públicos federais, a título de revisão geral das remunerações e subsídios, respeitado o que dispõem os §§ 3º e 4º deste artigo.
14. Com a superveniência da Lei 11.784/2008, as tabelas de vencimento foram ajustadas de forma a serem definitivamente implementadas em julho de 2011 (artigo 40 da Lei 11.784/2008) , alterando, portanto, os prazos previstos nos § 3º e § 5º do artigo 2º da Lei 11.355/2006 (vide artigo 7º-C, abaixo descrito) :
Art. 7º-A. A partir de 1º de março de 2008, as tabelas de vencimento básico da Carreira da Previdência, da Saúde e do Trabalho serão implementadas, progressivamente, nos meses de março de 2008, fevereiro de 2009, julho de 2010 e julho de 2011, conforme os valores constantes das tabelas de vencimento básico a que se refere o Anexo IV-A desta Lei. (Incluído pela Lei nº 11.784, de 2008) .
Art. 7º-B. No cálculo dos valores dos vencimentos básicos referidos no art. 7º-A desta Lei, foram incorporados os valores correspondentes às parcelas de aumento dos vencimentos básicos, previstos no Anexo IV desta Lei.
Parágrafo único. Concluída a implementação das tabelas a que se refere o art. 7º-A e o Anexo IV-A desta Lei, em julho de 2011, o valor eventualmente excedente, de que trata o § 4º do art. 2º desta Lei, continuará a ser pago como vantagem pessoal nominalmente identificada, sujeita apenas ao índice de reajuste aplicável às tabelas de vencimento dos servidores públicos federais, a título de revisão geral das remunerações e subsídios, respeitado o que dispõem os §§ 3º e 4º do art. 2º desta Lei. (Incluído pela Lei nº 11.784, de 2008) .
Art. 7º-C. Em função do disposto nos arts. 7º-A e 7º-B desta Lei, os prazos referidos nos §§ 3º e 5º do art. 2º desta Lei [11.355/2006] ficam alterados para julho de 2011. (Incluído pela Lei nº 11.784, de 2008) .
15. Ressalte-se que tanto o parágrafo único do art. 7º-B quanto o art. 7º-C da referida Lei fazem menção à continuidade do pagamento da DPNI como VPNI somente após a implantação completa das tabelas da Lei 11.355/2006, o que ocorreu em julho de 2011. Ou seja, o valor eventualmente excedente após julho de 2011 seria pago sob a forma de VPNI, não mais sujeito a absorções decorrentes de aumentos salariais, mas tão somente aos reajustes lineares de remuneração dos servidores públicos.
16.	Por fim, por meio da Lei 12.998/2014, a então VPNI remanescente, originada da DPNI, transmutou-se para “Diferença Individual”, conforme abaixo descrito:
Art. 30. As vantagens previstas no § 5º do art. 3º da Lei no 10.855, de 1º de abril de 2004, e no § 5º do art. 2º da Lei no 11.355, de 19 de outubro de 2006, ficam transformadas, a partir de 1º de janeiro de 2014, em Diferença Individual, a ser paga nos valores relativos à competência de dezembro de 2013, efetivamente percebidos pelo servidor, e não servirá de base de cálculo de nenhuma vantagem ou gratificação, estando sujeita exclusivamente à atualização decorrente de revisão geral da remuneração dos servidores do Poder Executivo federal. (grifo nosso) 
17. Diante disso, a fim de avaliar a regularidade do pagamento em tela, analisando o contracheque constante à peça 33, pg. 22, verifica-se que o valor pago a título de PCCS, em fev/2007, sob a forma de DNPI (não consta registra de pagamentos no mês de fev/2006) , era de R$ 1.004,43, valor que se alterou para R$ 782,22 em jul/2011, mês de implementação completa da reestruturação disposta na Lei 11.355/2006, conforme dissertado acima.
18.	Entretanto, no mesmo período, os valores de remuneração resultantes do vencimento básico (rubricas “VENCIMENTO BASICO”, “ANUENIO” e “GRAT.ATIV.EXECUT/GAE LD.13/92”) totalizaram R$ 1.047,02, enquanto que esses mesmos valores alteraram-se para R$ 2.006,44 em jul/2011 (soma das rubricas “VENCIMENTO BASICO” e “ANUENIO”, já que rubrica “GRAT.ATIV.EXECUT/GAE LD.13/92” foi incorporada ao vencimento básico) , sendo que esta diferença de valores deveria ter absorvido quase que por completo o valor que era pago a título de DPNI em fev/2007, no valor de R$ 1.004,43, devendo restar apenas um resíduo de R$ 45,01, conforme abaixo detalhado.
	Mês/ano
	Rubrica
	Valor (R$) 

	Jul 2011
	VENCIMENTO BASICO
	1.602,59

		ANUENIO - ART.244, LEI 8112/90
	403,85

	Subtotal - jul 2011 (A) 
	2.006,44

	Fev 2007
	VENCIMENTO BASICO
	367,12

		ANUENIO - ART.244, LEI 8112/90
	92,51

		GRAT.ATIV.EXECUT/GAE LD.13/92
	587,39

	Subtotal - fev 2007 (B) 
	1.047,02

	Diferença (C=A-B) 
	959,42

	DNPI pago em fev 2007 (D) 
	1.004,43

	Resíduo (=D-C) 
	45,01

19. Cabe destacar que esta forma de absorção é a que se conforma ao disposto no § 3º do artigo 2º da Lei 11.355/2006, já descrito no item 12 desta instrução e novamente abaixo transcrito.
§ 2º A opção pela Carreira da Previdência, da Saúde e do Trabalho implica renúncia às parcelas de valores incorporados à remuneração por decisão administrativa ou judicial, referentes ao adiantamento pecuniário de que trata o art. 8º da Lei nº 7.686, de 2 de dezembro de 1988, que vencerem após o início dos efeitos financeiros referidos no § 1º deste artigo.
§ 3º A renúncia de que trata o § 2º deste artigo fica limitada à diferença entre os valores de remuneração resultantes do vencimento básico vigente no mês de fevereiro de 2006 e os valores de remuneração resultantes do vencimento básico fixado para dezembro de 2011, conforme disposto no Anexo IV desta Lei. (grifo nosso) 
20. Logo, depreende-se que não houve a absorção da DPNI preconizada pelo artigo 2º, §4º, da Lei 11.355/2006, sendo que a parcela “DIFERENCA INDIVIDUAL L.12998” atualmente é percebida irregularmente, visto que é originada da DPNI, conforme já dissertado (item 16) .
21. Cabe também destacar que o Acórdão 2763/2005-TCU-Primeira Câmara, o qual apreciou pela ilegalidade o ato inicial (n. 10802649-04-1998-000138-8) , já tinha determinado a exclusão dos pagamentos da interessada os valores referentes ao PCCS, o qual originou a rubrica em análise. 
22. Em resposta à diligência encaminha a respeito desta questão, o Gestor alega (peça 27, pg. 2) que o pagamento remanescente decorre do abatimento do percentual de 47,11%. Muito embora ele não tenha dissertado sobre a natureza de tal percentual, esta questão foi reiteradamente analisada por esta Corte, que considera tal abatimento irregular, a exemplo dos acórdãos 8.018/2013, 1.108/2014 e 1.502/2015, todos da 1ª Câmara, os quais estabeleceram que devem ser comparadas as remunerações decorrentes do vencimento básico de fevereiro de 2006 e julho de 2011, o que resulta em um percentual superior.
23. Portanto, considerando que tal irregularidade constou no ato de aposentadoria, resta considerá-lo ilegal por esta irregularidade.
Em relação aos Srs. DAMIÃO SABINO DE SOUZA, EUDO MOURA DINIZ, JOSE DE ANCHIETA ANTAS e JOSÉ GARCIA CORREIA.
24. Conforme peça 34, pgs. 1, 2, 5 e 6, os interessados faleceram em 17/3/1998, 03/12/1995, 3/5/2015 e 14/6/2010, respectivamente. Nestes casos, o art. 7º, inciso I da Resolução – TCU 206/2007, preconiza que o Tribunal poderá considerar prejudicado, por perda de objeto, o exame do ato de “concessão cujos efeitos financeiros tenham se exaurido antes de seu processamento pela Corte, seja pelo falecimento dos favorecidos, seja pelo advento do termo final das condições objetivas necessárias à manutenção do benefício”. Portanto, tal fato será aplicado aos interessados em questão.
Em relação a Sra. DARCI CARNEIRO RIBEIRO
25. O ato inicial (n. 10802649-04-1997-000049-0) foi apreciado pela ilegalidade, conforme Acórdão 1111/2004-TCU-Segunda Câmara (Processo Processo 855.890/1997-5) , cujo Sumário foi vazado nos seguintes termos:
Aposentadoria. Inclusão da vantagem denominada PCCS. Ilegalidade dos atos e recusa de registro. Aplicação da Súmula nº 106 - TCU. Orientação. Determinações.
26. Em análise do ato objeto destes autos, encaminhado com o fito de dar cumprimento ao Acórdão supracitado (vide parecer do controle interno) , verifica-se que a interessada foi inativada em 31/1/1995, com proventos integrais, computados mais de 30 anos de atividades. Incorporou, ainda, 18% a título de adicional por tempo de serviço (vide consulta ao Siape à peça 29) . O fundamento cadastrado no ato foi tanto o artigo 186, inciso III, alínea “a”, da Lei 8112/1990, quanto a redação original do artigo 40, inciso III, alínea “a”, da CF/1988; ambos equivalentes entre si.
27. Em consulta ao contracheque atual (peça 34, pg. 1) , não se verifica irregularidade no pagamento relativo a vantagem do artigo 192, I, da Lei 8112/90, conforme tabela salarial implementada pela Lei 13.324/16 (peça 30) . Todavia, constata-se o percebimento da rubrica “82898 DIFERENCA INDIVIDUAL L.12998”.
28. A rubrica em apreço já foi objeto de análise nos itens 11 a 16 da presente instrução, sendo que a ela se aplicam as conclusões já expostas.
29. Diante disso, a fim de avaliar a regularidade do pagamento em tela, analisando o contracheque constante à peça 33, pg. 14, verifica-se que o valor pago a título de PCCS, em fev/2007, sob a forma de decisão judicial (não consta registra de pagamentos no mês de fev/2006) , era de R$ 1.729,59, valor que se alterou para R$ 1.319,04 em jul/2011, mês de implementação completa da reestruturação disposta na Lei 11.355/2006, conforme dissertado acima.
30. Entretanto, no mesmo período, os valores de remuneração resultantes do vencimento básico (rubricas “VENCIMENTO BASICO”, “ANUENIO” e “GRAT.ATIV.EXECUT/GAE LD.13/92”) totalizaram R$ 1.503,81, enquanto que esses mesmos valores alteraram-se para R$ 3.375,85 em jul/2011 (soma das rubricas “VENCIMENTO BASICO” e “ANUENIO”, já que rubrica “GRAT.ATIV.EXECUT/GAE LD.13/92” foi incorporada ao vencimento básico) , sendo que esta diferença de valores deveria ter absorvido por completo o valor que era pago a título de PCCS em fev/2007, no valor de R$ 1.729,59, conforme abaixo detalhado.
	Mês/ano
	Rubrica
	Valor (R$) 

	Jul 2011
	VENCIMENTO BASICO
	2.860,89

		ANUENIO - ART.244, LEI 8112/90
	514,96

	Subtotal - jul 2011 (A) 
	3.375,85

	Fev 2007
	VENCIMENTO BASICO
	507,72

		ANUENIO - ART.244, LEI 8112/90
	91,38

		GRAT.ATIV.EXECUT/GAE LD.13/92
	904,71

	Subtotal - fev 2007 (B) 
	1.503,81

	Diferença (C=A-B) 
	1.872,04

	PCCS pago em fev 2007 (D) 
	1.729,59

31. Cabe destacar que esta forma de absorção é a que se conforma ao disposto no § 3º do artigo 2º da Lei 11.355/2006, já descrito no item 12 desta instrução.
32. Logo, depreende-se que não houve a absorção da DPNI preconizada pelo artigo 2º, §4º, da Lei 11.355/2006, sendo que a parcela “DIFERENCA INDIVIDUAL L.12998” atualmente é percebida irregularmente, visto que é originada da DPNI, conforme já dissertado (item 16) .
33. Cabe também destacar que o Acórdão 1111/2004-TCU-Segunda Câmara, o qual apreciou pela ilegalidade o ato inicial (n. 10802649-04-1997-000049-0) , já tinha determinado a exclusão dos pagamentos da interessada os valores referentes ao PCCS, o qual originou a rubrica em análise. 
34. Em resposta à diligência encaminha a respeito desta questão, o Gestor alega (peça 27, pg. 2) que o pagamento remanescente decorre do abatimento do percentual de 47,11%. Muito embora ele não tenha dissertado sobre a natureza de tal percentual, esta questão foi reiteradamente analisada por esta Corte, que considera tal abatimento irregular, a exemplo dos Acórdãos TCU 8.018/2013, 1.108/2014 e 1.502/2015, todos da 1ª Câmara, os quais estabeleceram que devem ser comparadas as remunerações decorrentes do vencimento básico de fevereiro de 2006 e julho de 2011, o que resulta em um percentual superior.
35. Portanto, considerando que tal irregularidade constou no ato de aposentadoria, resta propor que o ato seja considerado ilegal.
Em relação a Sra. ESMERALDINA DE OLIVEIRA.
36. O ato inicial (n. 10802649-04-1997-000116-0) foi apreciado pela ilegalidade, conforme Acórdão 1111/2004-TCU-Segunda Câmara (Processo Processo 855.890/1997-5) , cujo Sumário foi vazado nos seguintes termos:
Aposentadoria. Inclusão da vantagem denominada PCCS. Ilegalidade dos atos e recusa de registro. Aplicação da Súmula nº 106 - TCU. Orientação. Determinações.
37. Em análise do ato objeto destes autos, verifica-se que a interessada foi inativada em 4/6/1997, com proventos proporcionais, computados mais de 28 anos de atividades. Incorporou, ainda, 20% a título de adicional por tempo de serviço (vide consulta Siape à peça 31) . O fundamento cadastrado no ato foi tanto o artigo 186, inciso III, alínea “c”, da Lei 8112/1990, quanto a redação original do artigo 40, inciso III, alínea “c”, da CF/1988; ambos equivalentes entre si. No Siape, foi registrado aquele descrito no artigo 186, inciso III, alínea “c”, da Lei 8112/1990.
38. Em consulta ao contracheque atual (peça 34, pg. 2) , verifica-se que os proventos estão sendo pagos em proporção acima daquela registrada no ato (29/30 em vez de 28/30) e não há ato de alteração posterior cadastrado alterando esta razão. Destarte, resta caracterizado a irregularidade na proporção dos proventos. 
39. Além disso, constata-se o percebimento da rubrica “82898 DIFERENCA INDIVIDUAL L.12998”.
40. A rubrica em apreço já foi objeto de análise nos itens 11 a 16 da presente instrução, sendo que a ela se aplicam as conclusões já expostas.
41. Diante disso, a fim de avaliar a regularidade do pagamento em tela, analisando o contracheque constante à peça 33, pg. 17, verifica-se que o valor pago a título de PCCS, em fev/2007, sob a forma de decisão judicial (não consta registra de pagamentos no mês de fev/2006) , era de R$ 1.163,58, valor que se alterou, já sob a forma de DNPI, para R$ 864,62 em jul/2011, mês de implementação completa da reestruturação disposta na Lei 11.355/2006, conforme dissertado acima.
42. Entretanto, no mesmo período, os valores de remuneração resultantes do vencimento básico (rubricas “VENCIMENTO BASICO”, “ANUENIO” e “GRAT.ATIV.EXECUT/GAE LD.13/92”) totalizaram R$ 1.057,52, enquanto que esses mesmos valores alteraram-se para R$ 2.179,52 em jul/2011 (soma das rubricas “VENCIMENTO BASICO” e “ANUENIO”, já que rubrica “GRAT.ATIV.EXECUT/GAE LD.13/92” foi incorporada ao vencimento básico) , sendo que esta diferença de valores deveria ter absorvido quase que por completo o valor que era pago a título de PCCS em fev/2007, no valor de R$ 1.163,58, devendo restar apenas um resíduo de R$ 41,58, conforme abaixo detalhado.
	Mês/ano
	Rubrica
	Valor (R$) 

	Jul 2011
	VENCIMENTO BASICO
	1.794,90

		ANUENIO - ART.244, LEI 8112/90
	384,62

	Subtotal - jul 2011 (A) 
	2.179,52

	Fev 2007
	VENCIMENTO BASICO
	375,77

		ANUENIO - ART.244, LEI 8112/90
	80,52

		GRAT.ATIV.EXECUT/GAE LD.13/92
	601,23

	Subtotal - fev 2007 (B) 
	1.057,52

	Diferença (C=A-B) 
	1.122,00

	PCCS pago em fev 2007 (D) 
	1.163,58

	Resíduo (=D-C) 
	41,58

43. Cabe destacar que esta forma de absorção é a que se conforma ao disposto no § 3º do artigo 2º da Lei 11.355/2006, já descrito no item 12 desta instrução.
44. Logo, depreende-se que não houve a absorção da DPNI preconizada pelo artigo 2º, §4º, da Lei 11.355/2006, sendo que a parcela “DIFERENCA INDIVIDUAL L.12998” atualmente é percebida irregularmente, visto que é originada da DPNI, conforme já dissertado (item 16) .
45. Cabe também destacar que o Acórdão 1111/2004-TCU-Segunda Câmara, o qual apreciou pela ilegalidade o ato inicial (n. 10802649-04-1997-000116-0) , já tinha determinado a exclusão dos pagamentos da interessada os valores referentes ao PCCS, o qual originou a rubrica em análise. 
46. Em resposta à diligência encaminha a respeito desta questão, o Gestor alega (peça 27, pg. 3) que o pagamento remanescente decorre do abatimento do percentual de 47,11%. Muito embora ele não tenha dissertado sobre a natureza de tal percentual, esta questão foi reiteradamente analisada por esta Corte, que considera tal abatimento irregular, a exemplo dos Acórdãos TCU 8.018/2013, 1.108/2014 e 1.502/2015, todos da 1ª Câmara, os quais estabeleceram que devem ser comparadas as remunerações decorrentes do vencimento básico de fevereiro de 2006 e julho de 2011, o que resulta em um percentual superior.
47. Portanto, considerando que tal irregularidade constou no ato de aposentadoria, resta maculada a lisura do ato. Assim, será proposto a apreciação do ato pela ilegalidade, visto a proporção incorreta dos proventos e o irregular pagamento de rubrica.
Em relação a Sra. EUNICE SOUZA DA SILVA.
48.	O ato inicial (n. 10802649-04-1995-000187-2) foi apreciado pela ilegalidade, conforme Acórdão 262/2004-TCU-Segunda Câmara (Processo Processo 005.672/1996-1) , cujo Sumário foi vazado nos seguintes termos:
Aposentadoria. Inclusão da vantagem denominada “PCCS”. Legalidade de dois atos. Registro. Ilegalidade dos demais. Negativa de registro destes atos. Súmula nº 106/TCU. Determinações.
49. Em análise do ato objeto destes autos (n. 10802649-04-2012-000108-1) , verifica-se que a interessada foi inativada em 23/11/1995, com proventos integrais, computados mais de 30 anos de atividades. Incorporou, ainda, 20% a título de adicional por tempo de serviço (vide consulta ao Siape à peça 31) . O fundamento cadastrado no ato foi tanto o artigo 186, inciso III, alínea “a”, da Lei 8112/1990, quanto a redação original do artigo 40, inciso III, alínea “a”, da CF/1988; ambos equivalentes entre si.
50. Em consulta ao contracheque atual (peça 34, pg. 3) e em cotejo com a tabela salarial do cargo à peça 30, verifica-se que a vantagem do artigo 192, II, está sendo paga corretamente, considerando a diferença entre o vencimento básico da classe/padrão “especial III” e a “C III”, classe imediatamente anterior. Além disso, constata-se o percebimento da rubrica “82898 DIFERENCA INDIVIDUAL L.12998”.
51. A rubrica em apreço já foi objeto de análise nos itens 11 a 16 da presente instrução, sendo que a ela se aplicam as conclusões já expostas.
52. Diante disso, a fim de avaliar a regularidade do pagamento em tela, analisando o contracheque constante à peça 33, pg. 9, verifica-se que o valor pago a título de PCCS, em fev/2007, sob a forma de decisão judicial (não consta registra de pagamentos no mês de fev/2006) , era de R$ 1.340,19, valor que se alterou, já sob a forma de DNPI, para R$ 1.021,49 em jul/2011, mês de implementação completa da reestruturação disposta na Lei 11.355/2006, conforme dissertado acima.
53. Entretanto, no mesmo período, os valores de remuneração resultantes do vencimento básico (rubricas “VENCIMENTO BASICO”, “ANUENIO” e “GRAT.ATIV.EXECUT/GAE LD.13/92”) totalizaram R$ 1.057,52, enquanto que esses mesmos valores alteraram-se para R$ 2.179,52 em jul/2011 (soma das rubricas “VENCIMENTO BASICO” e “ANUENIO”, já que rubrica “GRAT.ATIV.EXECUT/GAE LD.13/92” foi incorporada ao vencimento básico) , sendo que esta diferença de valores deveria ter absorvido quase que por completo o valor que era pago a título de PCCS em fev/2007, no valor de R$ 1.163,58, devendo restar apenas um resíduo de R$ 41,58, conforme abaixo detalhado.
	Mês/ano
	Rubrica
	Valor (R$) 

	Jul 2011
	VENCIMENTO BASICO
	1.923,11

		ANUENIO - ART.244, LEI 8112/90
	384,62

	Subtotal - jul 2011 (A) 
	2.307,73

	Fev 2007
	VENCIMENTO BASICO
	402,62

		ANUENIO - ART.244, LEI 8112/90
	80,52

		GRAT.ATIV.EXECUT/GAE LD.13/92
	644,19

	Subtotal - fev 2007 (B) 
	1.127,33

	Diferença (C=A-B) 
	1.180,40

	PCCS pago em fev 2007 (D) 
	1.340,19

	Resíduo (=D-C) 
	159,79

54. Cabe destacar que esta forma de absorção é a que se conforma ao disposto no § 3º do artigo 2º da Lei 11.355/2006, já descrito no item 12 desta instrução.
55. Logo, depreende-se que não houve a absorção da DPNI preconizada pelo artigo 2º, §4º, da Lei 11.355/2006, sendo que a parcela “DIFERENCA INDIVIDUAL L.12998” atualmente é percebida irregularmente, visto que é originada da DPNI, conforme já dissertado (item 16) .
56. Cabe também destacar que o Acórdão 262/2004-TCU-Segunda Câmara, o qual apreciou pela ilegalidade o ato inicial (n. 10802649-04-1995-000187-2) , já tinha determinado a exclusão dos pagamentos da interessada os valores referentes ao PCCS, o qual originou a rubrica em análise. 
57. Em resposta à diligência encaminha a respeito desta questão, o Gestor alega (peça 27, pg. 3) que o pagamento remanescente decorre do abatimento do percentual de 47,11%. Muito embora ele não tenha dissertado sobre a natureza de tal percentual, esta questão foi reiteradamente analisada por esta Corte, que considera tal abatimento irregular, a exemplo dos Acórdãos TCU 8.018/2013, 1.108/2014 e 1.502/2015, todos da 1ª Câmara, os quais estabeleceram que devem ser comparadas as remunerações decorrentes do vencimento básico de fevereiro de 2006 e julho de 2011, o que resulta em um percentual superior.
58. Portanto, considerando que tal irregularidade constou no ato de aposentadoria, resta propor que o ato seja apreciado pela ilegalidade.
Em relação ao Sr. HELLOSMAN MARTINS ARARUNA.
59. O ato inicial (n. 10802649-04-1997-000168-3) foi apreciado pela ilegalidade, conforme Acórdão 1111/2004-TCU-Segunda Câmara (Processo Processo 855.890/1997-5) , cujo Sumário foi vazado nos seguintes termos:
Aposentadoria. Inclusão da vantagem denominada PCCS. Ilegalidade dos atos e recusa de registro. Aplicação da Súmula nº 106 - TCU. Orientação. Determinações.
60. Em análise do ato objeto destes autos, verifica-se que o interessado foi inativado em 4/9/1997, com proventos integrais, computados mais de 39 anos de atividades. Incorporou, ainda, 29% a título de adicional por tempo de serviço (vide consulta Siape à peça 31) . O fundamento cadastrado no ato foi tanto o artigo 186, inciso III, alínea “a”, da Lei 8112/1990, quanto a redação original do artigo 40, inciso III, alínea “a”, da CF/1988; ambos equivalentes entre si.
61. Em consulta ao contracheque à peça 34, pg. 3, e em cotejo com a tabela salarial à peça 32, verifica-se que o correto pagamento da vantagem do artigo 192, II, da Lei 8112/1990, considerando a diferença entre o vencimento básico da classe/padrão “especial III” e a “C III”, classe imediatamente anterior. No mais, as demais rubricas correspondem àquilo estabelecido legalmente. 
62. Destarte, não se verifica óbice para que o ato seja apreciado pela legalidade.
Em relação a Sra. IRACEMA MARIA ADELINO BRASILEIRO SILVA.
63. O ato inicial (n. 10802649-04-1996-000009-8) foi apreciado pela ilegalidade, conforme Acórdão 262/2004-TCU-Segunda Câmara (Processo Processo 005.672/1996-1) , cujo Sumário foi vazado nos seguintes termos:
Aposentadoria. Inclusão da vantagem denominada “PCCS”. Legalidade de dois atos. Registro. Ilegalidade dos demais. Negativa de registro destes atos. Súmula nº 106/TCU. Determinações
64. Em análise do ato objeto destes autos, verifica-se que a interessada foi inativada em 23/11/1995, com proventos integrais, computados mais de 30 anos de atividades. Incorporou, ainda, 20% a título de adicional por tempo de serviço (vide consulta ao Siape à peça 31) . O fundamento cadastrado no ato foi tanto o artigo 186, inciso III, alínea “a”, da Lei 8112/1990, quanto a redação original do artigo 40, inciso III, alínea “a”, da CF/1988; ambos equivalentes entre si.
65. O Controle Interno faz referência ao Acórdão 1723/2005-TCU-Segunda Câmara, que é o acordão recursal, que considerou improcedente as alegações invocadas contra o Acórdão 262/2004-TCU-Segunda Câmara.
66. Em consulta ao contracheque atual (peça 34, pg. 4) e em cotejo com a tabela salarial do cargo à peça 30, verifica-se que a vantagem do artigo 192, II, está sendo paga corretamente, considerando a diferença entre o vencimento básico da classe/padrão “especial III” e a “C III”, classe imediatamente anterior. Além disso, constata-se o percebimento da rubrica “82898 DIFERENCA INDIVIDUAL L.12998”.
67. A rubrica em apreço já foi objeto de análise nos itens 11 a 16 da presente instrução, sendo que a ela se aplicam as conclusões já expostas.
68. Diante disso, a fim de avaliar a regularidade do pagamento em tela, analisando o contracheque constante à peça 33, pg. 6, verifica-se que o valor pago a título de PCCS, em fev/2007, sob a forma de decisão judicial (não consta registra de pagamentos no mês de fev/2006) , era de R$ 1.948,24, valor que se alterou, já sob a forma de DNPI, para R$ 1.049,46 em jul/2011, mês de implementação completa da reestruturação disposta na Lei 11.355/2006, conforme dissertado acima.
69. Entretanto, no mesmo período, os valores de remuneração resultantes do vencimento básico (rubricas “VENCIMENTO BASICO”, “ANUENIO” e “GRAT.ATIV.EXECUT/GAE LD.13/92”) totalizaram R$ 1.646,59, enquanto que esses mesmos valores alteraram-se para R$ 4.059,60 em jul/2011 (soma das rubricas “VENCIMENTO BASICO” e “ANUENIO”, já que rubrica “GRAT.ATIV.EXECUT/GAE LD.13/92” foi incorporada ao vencimento básico) , sendo que esta diferença de valores deveria ter absorvido por completo o valor que era pago a título de PCCS em fev/2007, no valor de R$ 1.948,24, conforme abaixo detalhado.
	Mês/ano
	Rubrica
	Valor (R$) 

	Jul 2011
	VENCIMENTO BASICO
	3.383,00

		ANUENIO - ART.244, LEI 8112/90
	676,60

	Subtotal - jul 2011 (A) 
	4.059,60

	Fev 2007
	VENCIMENTO BASICO
	588,07

		ANUENIO - ART.244, LEI 8112/90
	117,61

		GRAT.ATIV.EXECUT/GAE LD.13/92
	940,91

	Subtotal - fev 2007 (B) 
	1.646,59

	Diferença (C=A-B) 
	2.413,01

	PCCS pago em fev 2007 (D) 
	1.948,24

70. Cabe destacar que esta forma de absorção é a que se conforma ao disposto no § 3º do artigo 2º da Lei 11.355/2006, já descrito no item 12 desta instrução.
71. Logo, depreende-se que não houve a absorção da DPNI preconizada pelo artigo 2º, §4º, da Lei 11.355/2006, sendo que a parcela “DIFERENCA INDIVIDUAL L.12998” atualmente é percebida irregularmente, visto que é originada da DPNI, conforme já dissertado (item 16) .
72. Cabe também destacar que o Acórdão 262/2004-TCU-Segunda Câmara, o qual apreciou pela ilegalidade o ato inicial (n. 10802649-04-1996-000009-8) , já tinha determinado a exclusão dos pagamentos da interessada os valores referentes ao PCCS, o qual originou a rubrica em análise. 
73. Em resposta à diligência encaminha a respeito desta questão, o Gestor alega (peça 27, pg. 3) que o pagamento remanescente decorre do abatimento do percentual de 47,11%. Muito embora ele não tenha dissertado sobre a natureza de tal percentual, esta questão foi reiteradamente analisada por esta Corte, que considera tal abatimento irregular, a exemplo dos Acórdãos TCU 8.018/2013, 1.108/2014 e 1.502/2015, todos da 1ª Câmara, os quais estabeleceram que devem ser comparadas as remunerações decorrentes do vencimento básico de fevereiro de 2006 e julho de 2011, o que resulta em um percentual superior.
74. Portanto, considerando que tal irregularidade constou no ato de aposentadoria, resta propor que o ato seja apreciado pela ilegalidade.
Em relação a Sra. IVONETE CAVALCANTE DE LIMA.
75. O ato inicial (n. 10802649-04-1997-000167-5) foi apreciado pela ilegalidade, conforme Acórdão 1111/2004-TCU-Segunda Câmara (Processo Processo 855.890/1997-5) , cujo Sumário foi vazado nos seguintes termos:
Aposentadoria. Inclusão da vantagem denominada PCCS. Ilegalidade dos atos e recusa de registro. Aplicação da Súmula nº 106 - TCU. Orientação. Determinações.
76. Em análise do ato objeto destes autos, verifica-se que a interessada foi inativada em 4/9/1997, com proventos proporcionais, computados mais de 28 anos de atividades. Incorporou, ainda, 16% a título de adicional por tempo de serviço. O fundamento cadastrado no ato foi tanto o artigo 186, inciso III, alínea “c”, da Lei 8112/1990, quanto a redação original do artigo 40, inciso III, alínea “c”, da CF/1988; ambos equivalentes entre si. No Siape, o fundamento registrado foi aquele descrito no artigo 186, inciso III, alínea “c”, da Lei 81121990.
77. Em consulta ao contracheque à peça 34, pg. 4, e em cotejo com a tabela salarial à peça 30, verifica-se que o correto pagamento das rubricas salariais. 
78. Destarte, não se verifica óbice para que o ato seja apreciado pela legalidade.
Em relação ao Sr. JOAQUIM MOREIRA DE PAIVA.
79. O ato inicial de aposentadoria (n. 10802649-04-1998-000118-3) foi apreciado pela ilegalidade, conforme Acórdão 2763/2005-TCU-Primeira Câmara, cujo Sumário foi vazado nos seguintes termos:
SUMÁRIO: Aposentadoria. Processo consolidado. Inclusão, nos proventos dos servidores, de parcela relacionada a planos econômicos e PCCS, proveniente de sentença judicial. Entendimento pacífico no TCU de que as vantagens provenientes de planos econômicos não se incorporam aos salários, sendo devidas tão-somente até a data-base. Sentença judicial da 4ª Junta de Conciliação e Julgamento de João Pessoa/PB reformada, parcialmente, para constar aquele entendimento. Concessão, na mesma sentença, da vantagem denominada "adiantamento de PCCS". Jurisprudência consolidada no sentindo de que tal parcela foi incorporada, após a prolação da sentença, aos vencimentos dos servidores civis, nos termos do art. 4º da Lei nº 8.460/92. Ilegalidade e negativa de registro dos atos. Dispensa do ressarcimento das importâncias recebidas de boa-fé pelos servidores, com base na Súmula/TCU nº 106. Determinações.
80. Em análise do ato objeto destes autos, encaminhado com o fito de dar cumprimento ao Acórdão supracitado (vide parecer do controle interno) , verifica-se que o interessado foi inativado em 4/12/1998, com proventos integrais, computados mais de 30 anos de atividades. Incorporou, ainda, 19% a título de adicional por tempo de serviço (vide consulta ao Siape à peça 31) . O fundamento cadastrado no ato foi tanto o artigo 186, inciso III, alínea “a”, da Lei 8112/1990, quanto a redação original do artigo 40, inciso III, alínea “a”, da CF/1988; ambos equivalentes entre si. No Siape, o fundamento registrado foi aquele descrito no artigo 186, inciso III, alínea “a”, da Lei 8112/1990, vigente à época da inativação.
81. Conforme consta em consulta a Rais (2006 a 2014) , o interessado desempenhou outras atividades, como médico, no âmbito Estadual e Municipal. Nos termos do artigo 37, XVI, da CF/1988, tal acumulação não constitui irregularidade, visto ser plausível que os profissionais de saúde acumulem duas atividades, considerando, ainda, que o desempenho destas atividades ocorreu após a inativação do interessado no cargo objeto de análise nestes autos.
82. Em consulta ao contracheque à peça 34, pg. 4, consta o pagamento da rubrica “82898 DIFERENCA INDIVIDUAL L.12998”.
83. A rubrica em apreço já foi objeto de análise nos itens 11 a 16 da presente instrução, sendo que a ela se aplicam as conclusões já expostas.
84. Diante disso, a fim de avaliar a regularidade do pagamento em tela, analisando o contracheque constante à peça 33, pg. 13, verifica-se que o valor pago a título de PCCS, em fev/2007, sob a forma de decisão judicial (não consta registro de pagamentos no mês de fev/2006) , era de R$ 1.805,27, valor que se alterou, já sob a forma de DNPI, para R$ 1.341,43 em jul/2011, mês de implementação completa da reestruturação disposta na Lei 11.355/2006, conforme dissertado acima.
85. Entretanto, no mesmo período, os valores de remuneração resultantes do vencimento básico (rubricas “VENCIMENTO BASICO”, “ANUENIO” e “GRAT.ATIV.EXECUT/GAE LD.13/92”) totalizaram R$ 1.640,71, enquanto que esses mesmos valores alteraram-se para R$ 4.025,77 em jul/2011 (soma das rubricas “VENCIMENTO BASICO” e “ANUENIO”, já que a rubrica “GRAT.ATIV.EXECUT/GAE LD.13/92” foi incorporada ao vencimento básico) , sendo que esta diferença de valores deveria ter absorvido por completo o valor que era pago a título de PCCS em fev/2007, no valor de R$ 1.805,27, conforme abaixo detalhado.
	Mês/ano
	Rubrica
	Valor (R$) 

	Jul 2011
	VENCIMENTO BASICO
	3.383,00

		ANUENIO - ART.244, LEI 8112/90
	642,77

	Subtotal - jul 2011 (A) 
	4.025,77

	Fev 2007
	VENCIMENTO BASICO
	588,07

		ANUENIO - ART.244, LEI 8112/90
	111,73

		GRAT.ATIV.EXECUT/GAE LD.13/92
	940,91

	Subtotal - fev 2007 (B) 
	1.640,71

	Diferença (C=A-B) 
	2.385,06

	PCCS pago em fev 2007 (D) 
	1.805,27

86. Cabe destacar que esta forma de absorção é a que se conforma ao disposto no § 3º do artigo 2º da Lei 11.355/2006, já descrito no item 12 desta instrução.
87. Logo, depreende-se que não houve a absorção da DPNI preconizada pelo artigo 2º, §4º, da Lei 11.355/2006, sendo que a parcela “DIFERENCA INDIVIDUAL L.12998” atualmente é percebida irregularmente, visto que é originada da DPNI, conforme já dissertado (item 16) .
88. Cabe também destacar que o Acórdão 2763/2005-TCU-Primeira Câmara, o qual apreciou pela ilegalidade o ato inicial (n. 10802649-04-1998-000118-3) , já tinha determinado a exclusão dos pagamentos da interessada os valores referentes ao PCCS, o qual originou a rubrica em análise. 
89. Em resposta à diligência encaminha a respeito desta questão, o Gestor alega (peça 27, pg. 4) que o pagamento remanescente decorre do abatimento do percentual de 47,11%. Muito embora ele não tenha dissertado sobre a natureza de tal percentual, esta questão foi reiteradamente analisada por esta Corte, que considera tal abatimento irregular, a exemplo dos Acórdãos TCU 8.018/2013, 1.108/2014 e 1.502/2015, todos da 1ª Câmara, os quais estabeleceram que devem ser comparadas as remunerações decorrentes do vencimento básico de fevereiro de 2006 e julho de 2011, o que resulta em um percentual superior.
90. Portanto, considerando que tal irregularidade constou no ato de aposentadoria, resta propor que o ato seja apreciado pela ilegalidade.
Em relação ao Sr. JOSE DE RIBAMAR NOBREGA.
91. O ato inicial (n. 10802649-04-1997-000157-8) foi apreciado pela ilegalidade, conforme Acórdão 1111/2004-TCU-Segunda Câmara (Processo Processo 855.890/1997-5) , cujo Sumário foi vazado nos seguintes termos:
Aposentadoria. Inclusão da vantagem denominada PCCS. Ilegalidade dos atos e recusa de registro. Aplicação da Súmula nº 106 - TCU. Orientação. Determinações.
92. Em análise do ato objeto destes autos, verifica-se que o interessado foi inativado em 25/8/1997, com proventos proporcionais, computados mais de 33 anos de atividades. Incorporou, ainda, 18% a título de adicional por tempo de serviço (vide consulta ao Siape à peça 31) e fração de quintos. O fundamento cadastrado no ato foi tanto o artigo 186, inciso III, alínea “c”, da Lei 8112/1990, quanto a redação original do artigo 40, inciso III, alínea “c”, da CF/1988; ambos equivalentes entre si. No Siape, o fundamento legal registrado foi aquele descrito no artigo 186, inciso III, alínea “c”, da Lei 8112/1990, vigente à época da inativação.
93. Em consulta ao contracheque à peça 34, pg. 5, consta o pagamento da rubrica “82898 DIFERENCA INDIVIDUAL L.12998”.
94. A rubrica em apreço já foi objeto de análise nos itens 11 a 16 da presente instrução, sendo que a ela se aplicam as conclusões já expostas.
95. Diante disso, a fim de avaliar a regularidade do pagamento em tela, analisando o contracheque constante à peça 33, pg. 4, verifica-se que o valor pago a título de PCCS, em fev/2007, sob a forma de decisão judicial (não consta registra de pagamentos no mês de fev/2006) , era de R$ 1.275,52, valor que se alterou, já sob a forma de DNPI, para R$ 916,10 em jul/2011, mês de implementação completa da reestruturação disposta na Lei 11.355/2006, conforme dissertado acima.
96. Entretanto, no mesmo período, os valores de remuneração resultantes do vencimento básico (rubricas “VENCIMENTO BASICO”, “ANUENIO” e “GRAT.ATIV.EXECUT/GAE LD.13/92”) totalizaram R$ 1.159,25, enquanto que esses mesmos valores alteraram-se para R$ 4.025,77 em jul/2011 (soma das rubricas “VENCIMENTO BASICO” e “ANUENIO”, já que rubrica “GRAT.ATIV.EXECUT/GAE LD.13/92” foi incorporada ao vencimento básico) , sendo que esta diferença de valores deveria ter absorvido quase que por completo o valor que era pago a título de PCCS em fev/2007, no valor de R$ 2.159,36, devendo restar apenas um resíduo de R$ 275,41, conforme abaixo detalhado.
	Mês/ano
	Rubrica
	Valor (R$) 

	Jul 2011
	VENCIMENTO BASICO
	1.813,21

		ANUENIO - ART.244, LEI 8112/90
	346,15

	Subtotal - jul 2011 (A) 
	2.159,36

	Fev 2007
	VENCIMENTO BASICO
	415,37

		ANUENIO - ART.244, LEI 8112/90
	79,29

		GRAT.ATIV.EXECUT/GAE LD.13/92
	664,59

	Subtotal - fev 2007 (B) 
	1.159,25

	Diferença (C=A-B) 
	1.000,11

	PCCS pago em fev 2007 (D) 
	1.275,52

	Resíduo (=D-C) 
	275,41

97. Cabe destacar que esta forma de absorção é a que se conforma ao disposto no § 3º do artigo 2º da Lei 11.355/2006, já descrito no item 12 desta instrução.
98. Logo, depreende-se que não houve a absorção da DPNI preconizada pelo artigo 2º, §4º, da Lei 11.355/2006, sendo que a parcela “DIFERENCA INDIVIDUAL L.12998” atualmente é percebida irregularmente, visto que é originada da DPNI, conforme já dissertado (item 16) .
99. Cabe também destacar que o Acórdão 1111/2004-TCU-Segunda Câmara, o qual apreciou pela ilegalidade o ato inicial (n. 10802649-04-1997-000157-8) , já tinha determinado a exclusão dos pagamentos da interessada os valores referentes ao PCCS, o qual originou a rubrica em análise. 
100. Em resposta à diligência encaminha a respeito desta questão, o Gestor alega (peça 27, pg. 4) que o pagamento remanescente decorre do abatimento do percentual de 47,11%. Muito embora ele não tenha dissertado sobre a natureza de tal percentual, esta questão foi reiteradamente analisada por esta Corte, que considera tal abatimento irregular, a exemplo dos Acórdãos TCU 8.018/2013, 1.108/2014 e 1.502/2015, todos da 1ª Câmara, os quais estabeleceram que devem ser comparadas as remunerações decorrentes do vencimento básico de fevereiro de 2006 e julho de 2011, o que resulta em um percentual superior.
101. Portanto, considerando que tal irregularidade constou no ato de aposentadoria, resta propor que o ato seja apreciado pela ilegalidade.
Em relação a Sra. JOSEFA MARIA DE ABREU.
102.	O ato inicial de aposentadoria (n. 10802649-04-1998-000132-9) foi apreciado pela ilegalidade, conforme Acórdão 2763/2005-TCU-Primeira Câmara (Processo Processo 001.273/2015-3) , cujo Sumário foi vazado nos seguintes termos:
SUMÁRIO: Aposentadoria. Processo consolidado. Inclusão, nos proventos dos servidores, de parcela relacionada a planos econômicos e PCCS, proveniente de sentença judicial. Entendimento pacífico no TCU de que as vantagens provenientes de planos econômicos não se incorporam aos salários, sendo devidas tão-somente até a data-base. Sentença judicial da 4ª Junta de Conciliação e Julgamento de João Pessoa/PB reformada, parcialmente, para constar aquele entendimento. Concessão, na mesma sentença, da vantagem denominada "adiantamento de PCCS". Jurisprudência consolidada no sentindo de que tal parcela foi incorporada, após a prolação da sentença, aos vencimentos dos servidores civis, nos termos do art. 4º da Lei nº 8.460/92. Ilegalidade e negativa de registro dos atos. Dispensa do ressarcimento das importâncias recebidas de boa-fé pelos servidores, com base na Súmula/TCU nº 106. Determinações.
103. Em análise do ato objeto destes autos, verifica-se que a interessada foi inativada em 11/12/1998, com proventos proporcionais (25/30) , computados mais de 25 anos de atividades. Incorporou, ainda, 23% a título de adicional por tempo de serviço (vide consulta ao Siape à peça 31) .  O fundamento cadastrado no ato foi tanto o artigo 186, inciso III, alínea “c”, da Lei 8112/1990, quanto a redação original do artigo 40, inciso III, alínea “c”, da CF/1988; ambos equivalentes entre si. No Siape, o fundamento legal registrado foi aquele descrito no artigo 186, inciso III, alínea “c”, da Lei 8112/1990, vigente à época da inativação.
104. Em consulta ao contracheque à peça 34, pg. 6, consta o pagamento da rubrica “82898 DIFERENCA INDIVIDUAL L.12998”.
105.	A rubrica em apreço já foi objeto de análise nos itens 11 a 16 da presente instrução, sendo que a ela se aplicam as conclusões já expostas.
106. Diante disso, a fim de avaliar a regularidade do pagamento em tela, analisando o contracheque constante à peça 33, pg. 7, verifica-se que o valor pago a título de PCCS, em fev/2007, sob a forma de decisão judicial (não consta registra de pagamentos no mês de fev/2006) , era de R$ 1.550,74, valor que se alterou, já sob a forma de DNPI, para R$ 1.152,31 em jul/2011, mês de implementação completa da reestruturação disposta na Lei 11.355/2006, conforme dissertado acima.
107.	Entretanto, no mesmo período, os valores de remuneração resultantes do vencimento básico (rubricas “VENCIMENTO BASICO”, “ANUENIO” e “GRAT.ATIV.EXECUT/GAE LD.13/92”) totalizaram R$ 1.409,38, enquanto que esses mesmos valores alteraram-se para R$ 3.597,25 em jul/2011 (soma das rubricas “VENCIMENTO BASICO” e “ANUENIO”, já que rubrica “GRAT.ATIV.EXECUT/GAE LD.13/92” foi incorporada ao vencimento básico) , sendo que esta diferença de valores deveria ter absorvido por completo o valor que era pago a título de PCCS em fev/2007, no valor de R$ 1.550,74, conforme abaixo detalhado.
	Mês/ano
	Rubrica
	Valor (R$) 

	Jul 2011
	VENCIMENTO BASICO
	2.819,16

		ANUENIO - ART.244, LEI 8112/90
	778,09

	Subtotal - jul 2011 (A) 
	3.597,25

	Fev 2007
	VENCIMENTO BASICO
	490,05

		ANUENIO - ART.244, LEI 8112/90
	135,25

		GRAT.ATIV.EXECUT/GAE LD.13/92
	784,08

	Subtotal - fev 2007 (B) 
	1.409,38

	Diferença (C=A-B) 
	2.187,87

	PCCS pago em fev 2007 (D) 
	1.550,74

108. Cabe destacar que esta forma de absorção é a que se conforma ao disposto no § 3º do artigo 2º da Lei 11.355/2006, já descrito no item 12 desta instrução.
109. Logo, depreende-se que não houve a absorção da DPNI preconizada pelo artigo 2º, §4º, da Lei 11.355/2006, sendo que a parcela “DIFERENCA INDIVIDUAL L.12998” atualmente é percebida irregularmente, visto que é originada da DPNI, conforme já dissertado (item 16) .
110. Cabe também destacar que o Acórdão 2763/2005-TCU-Primeira Câmara, o qual apreciou pela ilegalidade o ato inicial (n. 10802649-04-1998-000132-9) , já tinha determinado a exclusão dos pagamentos da interessada os valores referentes ao PCCS, o qual originou a rubrica em análise. 
111. Em resposta à diligência encaminha a respeito desta questão, o Gestor alega (peça 27, pg. 5) que o pagamento remanescente decorre do abatimento do percentual de 47,11%. Muito embora ele não tenha dissertado sobre a natureza de tal percentual, esta questão foi reiteradamente analisada por esta Corte, que considera tal abatimento irregular, a exemplo dos Acórdãos TCU 8.018/2013, 1.108/2014 e 1.502/2015, todos da 1ª Câmara, os quais estabeleceram que devem ser comparadas as remunerações decorrentes do vencimento básico de fevereiro de 2006 e julho de 2011, o que resulta em um percentual superior.
112. Portanto, considerando que tal irregularidade constou no ato de aposentadoria, resta propor que o ato seja apreciado pela ilegalidade.
Em relação a Sra. LISETE LIMA CORREIA.
113.	O ato inicial de aposentadoria (n. 10802649-04-1998-000137-0) foi apreciado pela ilegalidade, conforme Acórdão 2763/2005-TCU-Primeira Câmara (Processo Processo 001.273/2015-3) , cujo Sumário foi vazado nos seguintes termos:
SUMÁRIO: Aposentadoria. Processo consolidado. Inclusão, nos proventos dos servidores, de parcela relacionada a planos econômicos e PCCS, proveniente de sentença judicial. Entendimento pacífico no TCU de que as vantagens provenientes de planos econômicos não se incorporam aos salários, sendo devidas tão-somente até a data-base. Sentença judicial da 4ª Junta de Conciliação e Julgamento de João Pessoa/PB reformada, parcialmente, para constar aquele entendimento. Concessão, na mesma sentença, da vantagem denominada "adiantamento de PCCS". Jurisprudência consolidada no sentindo de que tal parcela foi incorporada, após a prolação da sentença, aos vencimentos dos servidores civis, nos termos do art. 4º da Lei nº 8.460/92. Ilegalidade e negativa de registro dos atos. Dispensa do ressarcimento das importâncias recebidas de boa-fé pelos servidores, com base na Súmula/TCU nº 106. Determinações.
114. Em análise do ato objeto destes autos, verifica-se que a interessada foi inativada em 11/12/1998, com proventos proporcionais (29/30) , computados mais de 29 anos de atividades. Incorporou, ainda, 21% a título de adicional por tempo de serviço (vide consulta ao Siape à peça 31) . O fundamento cadastrado no ato foi tanto o artigo 186, inciso III, alínea “c”, da Lei 8112/1990, quanto a redação original do artigo 40, inciso III, alínea “c”, da CF/1988; ambos equivalentes entre si. No Siape, o fundamento legal registrado foi aquele descrito no artigo 186, inciso III, alínea “c”, da Lei 8112/1990, vigente à época da inativação.
115. Em consulta ao contracheque à peça 34, pg. 6, consta o pagamento da rubrica “82898 DIFERENCA INDIVIDUAL L.12998”.
116.	A rubrica em apreço já foi objeto de análise nos itens 11 a 16 da presente instrução, sendo que a ela se aplicam as conclusões já expostas.
117. Diante disso, a fim de avaliar a regularidade do pagamento em tela, analisando o contracheque constante à peça 33, pg. 8, verifica-se que o valor pago a título de PCCS, em fev/2007, sob a forma de decisão judicial (não consta registra de pagamentos no mês de fev/2006) , era de R$ 1.762,10, valor que se alterou, já sob a forma de DNPI, para R$ 1.384,96 em jul/2011, mês de implementação completa da reestruturação disposta na Lei 11.355/2006, conforme dissertado acima.
118.	Entretanto, no mesmo período, os valores de remuneração resultantes do vencimento básico (rubricas “VENCIMENTO BASICO”, “ANUENIO” e “GRAT.ATIV.EXECUT/GAE LD.13/92”) totalizaram R$ 1.601,48, enquanto que esses mesmos valores alteraram-se para R$ 3.270,23 em jul/2011 (soma das rubricas “VENCIMENTO BASICO” e “ANUENIO”, já que rubrica “GRAT.ATIV.EXECUT/GAE LD.13/92” foi incorporada ao vencimento básico) , sendo que esta diferença de valores deveria ter absorvido por completo o valor que era pago a título de PCCS em fev/2007, no valor de R$ 1.762,10, conforme abaixo detalhado.
	Mês/ano
	Rubrica
	Valor (R$) 

	Jul 2011
	VENCIMENTO BASICO
	3.270,23

		ANUENIO - ART.244, LEI 8112/90
	710,43

	Subtotal - jul 2011 (A) 
	3.980,66

	Fev 2007
	VENCIMENTO BASICO
	568,46

		ANUENIO - ART.244, LEI 8112/90
	123,49

		GRAT.ATIV.EXECUT/GAE LD.13/92
	909,53

	Subtotal - fev 2007 (B) 
	1.601,48

	Diferença (C=A-B) 
	2.379,18

	PCCS pago em fev 2007 (D) 
	1.762,10

119. Cabe destacar que esta forma de absorção é a que se conforma ao disposto no § 3º do artigo 2º da Lei 11.355/2006, já descrito no item 12 desta instrução.
120. Logo, depreende-se que não houve a absorção da DPNI preconizada pelo artigo 2º, §4º, da Lei 11.355/2006, sendo que a parcela “DIFERENCA INDIVIDUAL L.12998” atualmente é percebida irregularmente, visto que é originada da DPNI, conforme já dissertado (item 16) .
121. Cabe também destacar que o Acórdão 2763/2005-TCU-Primeira Câmara, o qual apreciou pela ilegalidade o ato inicial (n. 10802649-04-1998-000137-0) , já tinha determinado a exclusão dos pagamentos da interessada os valores referentes ao PCCS, o qual originou a rubrica em análise. 
122. Em resposta à diligência encaminha a respeito desta questão, o Gestor alega (peça 27, pg. 5) que o pagamento remanescente decorre do abatimento do percentual de 47,11%. Muito embora ele não tenha dissertado sobre a natureza de tal percentual, esta questão foi reiteradamente analisada por esta Corte, que considera tal abatimento irregular, a exemplo dos Acórdãos TCU 8.018/2013, 1.108/2014 e 1.502/2015, todos da 1ª Câmara, os quais estabeleceram que devem ser comparadas as remunerações decorrentes do vencimento básico de fevereiro de 2006 e julho de 2011, o que resulta em um percentual superior.
123. Portanto, considerando que tal irregularidade constou no ato de aposentadoria, resta propor que o ato seja apreciado pela ilegalidade.
Em relação a Sra. MARIA CELESTE CARVALHO GERMANO.
124.	O ato inicial (n. 10802649-04-1997-000184-5) foi apreciado pela ilegalidade, conforme Acórdão 1111/2004-TCU-Segunda Câmara (Processo Processo 855.890/1997-5) , cujo Sumário foi vazado nos seguintes termos:
Aposentadoria. Inclusão da vantagem denominada PCCS. Ilegalidade dos atos e recusa de registro. Aplicação da Súmula nº 106 - TCU. Orientação. Determinações.
125. Em análise do ato objeto destes autos, verifica-se que a interessada foi inativada em 24/9/1997, com proventos integrais, computados mais de 30 anos de atividades. Incorporou, ainda, 18% a título de adicional por tempo de serviço (vide consulta ao Siape à peça 31) . O fundamento cadastrado no ato foi tanto o artigo 186, inciso III, alínea “a”, da Lei 8112/1990, quanto a redação original do artigo 40, inciso III, alínea “a”, da CF/1988; ambos equivalentes entre si. No Siape, o fundamento legal registrado foi aquele descrito no artigo 186, inciso III, alínea “a”, da Lei 8112/1990, vigente à época da inativação.
126. Em consulta ao contracheque à peça 34, pg. 7, e em cotejo com a tabela salarial à peça 30, verifica-se que o correto pagamento das rubricas salariais. 
127. Destarte, não se verifica óbice para que o ato seja apreciado pela legalidade.
Em relação a Sra. MARIA DALVA DA COSTA.
128.	O ato inicial (n. 10802649-04-1997-000181-0) foi apreciado pela ilegalidade, conforme Acórdão 1111/2004-TCU-Segunda Câmara (Processo Processo 855.890/1997-5) , cujo Sumário foi vazado nos seguintes termos:
Aposentadoria. Inclusão da vantagem denominada PCCS. Ilegalidade dos atos e recusa de registro. Aplicação da Súmula nº 106 - TCU. Orientação. Determinações
129. Em análise do ato objeto destes autos, verifica-se que a interessada foi inativada em 24/9/1997, com proventos proporcionais (26/30) , computados mais de 26 anos de atividades. Incorporou, ainda, 23% a título de adicional por tempo de serviço (vide consulta ao Siape à peça 31) . O fundamento cadastrado no ato foi tanto o artigo 186, inciso III, alínea “c”, da Lei 8112/1990, quanto a redação original do artigo 40, inciso III, alínea “c”, da CF/1988; ambos equivalentes entre si. No Siape, o fundamento legal registrado foi aquele descrito no artigo 186, inciso III, alínea “c”, da Lei 8112/1990, vigente à época da inativação.
130. Em consulta ao contracheque à peça 34, pg. 7, consta o pagamento da rubrica “82898 DIFERENCA INDIVIDUAL L.12998”.
131.	A rubrica em apreço já foi objeto de análise nos itens 11 a 16 da presente instrução, sendo que a ela se aplicam as conclusões já expostas.
132. Diante disso, a fim de avaliar a regularidade do pagamento em tela, analisando o contracheque constante à peça 33, pg. 20, verifica-se que o valor pago a título de PCCS, em fev/2007, sob a forma de decisão judicial (não consta registra de pagamentos no mês de fev/2006) , era de R$ 1.606,83, valor que se alterou, já sob a forma de DNPI, para R$ 849,85 em jul/2011, mês de implementação completa da reestruturação disposta na Lei 11.355/2006, conforme dissertado acima.
133.	Entretanto, no mesmo período, os valores de remuneração resultantes do vencimento básico (rubricas “VENCIMENTO BASICO”, “ANUENIO” e “GRAT.ATIV.EXECUT/GAE LD.13/92”) totalizaram R$ 1.460,36, enquanto que esses mesmos valores alteraram-se para R$ 3.710,02 em jul/2011 (soma das rubricas “VENCIMENTO BASICO” e “ANUENIO”, já que rubrica “GRAT.ATIV.EXECUT/GAE LD.13/92” foi incorporada ao vencimento básico) , sendo que esta diferença de valores deveria ter absorvido por completo o valor que era pago a título de PCCS em fev/2007, no valor de R$ 1.606,83, conforme abaixo detalhado.
	Mês/ano
	Rubrica
	Valor (R$) 

	Jul 2011
	VENCIMENTO BASICO
	2.931,93

		ANUENIO - ART.244, LEI 8112/90
	778,09

	Subtotal - jul 2011 (A) 
	3.710,02

	Fev 2007
	VENCIMENTO BASICO
	509,66

		ANUENIO - ART.244, LEI 8112/90
	135,25

		GRAT.ATIV.EXECUT/GAE LD.13/92
	815,45

	Subtotal - fev 2007 (B) 
	1.460,36

	Diferença (C=A-B) 
	2.249,66

	PCCS pago em fev 2007 (D) 
	1.606,83

134. Cabe destacar que esta forma de absorção é a que se conforma ao disposto no § 3º do artigo 2º da Lei 11.355/2006, já descrito no item 12 desta instrução.
135. Logo, depreende-se que não houve a absorção da DPNI preconizada pelo artigo 2º, §4º, da Lei 11.355/2006, sendo que a parcela “DIFERENCA INDIVIDUAL L.12998” atualmente é percebida irregularmente, visto que é originada da DPNI, conforme já dissertado (item 16) .
136. Cabe também destacar que o Acórdão 1111/2004-TCU-Segunda Câmara, o qual apreciou pela ilegalidade o ato inicial (n. 10802649-04-1997-000181-0) , já tinha determinado a exclusão dos pagamentos da interessada os valores referentes ao PCCS, o qual originou a rubrica em análise. 
137. Em resposta à diligência encaminha a respeito desta questão, o Gestor alega (peça 27, pg. 5) que o pagamento remanescente decorre do abatimento do percentual de 47,11%. Muito embora ele não tenha dissertado sobre a natureza de tal percentual, esta questão foi reiteradamente analisada por esta Corte, que considera tal abatimento irregular, a exemplo dos Acórdãos TCU 8.018/2013, 1.108/2014 e 1.502/2015, todos da 1ª Câmara, os quais estabeleceram que devem ser comparadas as remunerações decorrentes do vencimento básico de fevereiro de 2006 e julho de 2011, o que resulta em um percentual superior.
138. Portanto, considerando que tal irregularidade constou no ato de aposentadoria, resta propor que o ato seja apreciado pela ilegalidade.
Em relação a Sra. MARIA HELENA MONTEIRO GOMES.
139.	O ato inicial de aposentadoria (n. 10802649-04-1997-000062-8) foi apreciado pela ilegalidade, conforme Acórdão 1043/2004-TCU-Segunda Câmara (Processo Processo 852.403/1997-6) , cujo Sumário foi vazado nos seguintes termos:
Aposentadoria. Inclusão da vantagem denominada “PCCS”. Ilegalidade. Negativa de registro. Súmula nº 106/TCU. Determinações.
140. Em análise do ato objeto destes autos, verifica-se que a interessada foi inativada em 26/2/1997, com proventos integrais, computados mais de 30 anos de atividades. Incorporou, ainda, 17% a título de adicional por tempo de serviço. O fundamento cadastrado no ato foi tanto o artigo 186, inciso III, alínea “a”, da Lei 8112/1990, quanto a redação original do artigo 40, inciso III, alínea “a”, da CF/1988; ambos equivalentes entre si.
141.	O Controle Interno exarou o seu parecer ressaltando que o ato foi expedido para dar cumprimento ao Acórdão 1043/2004-TCU-Segunda Câmara.
142. Em consulta ao contracheque à peça 34, pg. 7-8, consta o pagamento da rubrica “82898 DIFERENCA INDIVIDUAL L.12998”.
143.	A rubrica em apreço já foi objeto de análise nos itens 11 a 16 da presente instrução, sendo que a ela se aplicam as conclusões já expostas.
144. Diante disso, a fim de avaliar a regularidade do pagamento em tela, analisando o contracheque constante à peça 33, pg. 10, verifica-se que o valor pago a título de PCCS, em fev/2007, sob a forma de decisão judicial (não consta registra de pagamentos no mês de fev/2006) , era de R$ 1.326,90, valor que se alterou, já sob a forma de DNPI, para R$ 1.064,15 em jul/2011, mês de implementação completa da reestruturação disposta na Lei 11.355/2006, conforme dissertado acima.
145.	Entretanto, no mesmo período, os valores de remuneração resultantes do vencimento básico (rubricas “VENCIMENTO BASICO”, “ANUENIO” e “GRAT.ATIV.EXECUT/GAE LD.13/92”) totalizaram R$ 1.115,25, enquanto que esses mesmos valores alteraram-se para R$ 2.250,03 em jul/2011 (soma das rubricas “VENCIMENTO BASICO” e “ANUENIO”, já que rubrica “GRAT.ATIV.EXECUT/GAE LD.13/92” foi incorporada ao vencimento básico) , sendo que esta diferença de valores deveria ter absorvido quase que por completo o valor que era pago a título de PCCS em fev/2007, no valor de R$ 1.326,90, devendo restar um resíduo de R$ 192,12, conforme abaixo detalhado.
	Mês/ano
	Rubrica
	Valor (R$) 

	Jul 2011
	VENCIMENTO BASICO
	1.923,11

		ANUENIO - ART.244, LEI 8112/90
	326,92

	Subtotal - jul 2011 (A) 
	2.250,03

	Fev 2007
	VENCIMENTO BASICO
	402,62

		ANUENIO - ART.244, LEI 8112/90
	68,44

		GRAT.ATIV.EXECUT/GAE LD.13/92
	644,19

	Subtotal - fev 2007 (B) 
	1.115,25

	Diferença (C=A-B) 
	1.134,78

	PCCS pago em fev 2007 (D) 
	1.326,90

	Resíduo (=D-C) 
	45,01

146. Cabe destacar que esta forma de absorção é a que se conforma ao disposto no § 3º do artigo 2º da Lei 11.355/2006, já descrito no item 12 desta instrução.
147. Logo, depreende-se que não houve a absorção da DPNI preconizada pelo artigo 2º, §4º, da Lei 11.355/2006, sendo que a parcela “DIFERENCA INDIVIDUAL L.12998” atualmente é percebida irregularmente, visto que é originada da DPNI, conforme já dissertado (item 16) .
148. Cabe também destacar que o Acórdão 1043/2004-TCU-Segunda Câmara, o qual apreciou pela ilegalidade o ato inicial (n. 10802649-04-1997-000062-8) , já tinha determinado a exclusão dos pagamentos da interessada os valores referentes ao PCCS, o qual originou a rubrica em análise. 
149. Em resposta à diligência encaminha a respeito desta questão, o Gestor alega (peça 27, pg. 6) que o pagamento remanescente decorre do abatimento do percentual de 47,11%. Muito embora ele não tenha dissertado sobre a natureza de tal percentual, esta questão foi reiteradamente analisada por esta Corte, que considera tal abatimento irregular, a exemplo dos Acórdãos TCU 8.018/2013, 1.108/2014 e 1.502/2015, todos da 1ª Câmara, os quais estabeleceram que devem ser comparadas as remunerações decorrentes do vencimento básico de fevereiro de 2006 e julho de 2011, o que resulta em um percentual superior.
150. Portanto, considerando que tal irregularidade constou no ato de aposentadoria, resta propor que o ato seja apreciado pela ilegalidade.
Em relação a Sra. MARIA LÚCIA BRAZ DE MELO.
151. O ato inicial de aposentadoria (n. 10802649-04-1998-000122-1) foi apreciado pela ilegalidade, conforme Acórdão 2763/2005-TCU-Primeira Câmara (Processo Processo 001.273/2015-3) , cujo Sumário foi vazado nos seguintes termos:
SUMÁRIO: Aposentadoria. Processo consolidado. Inclusão, nos proventos dos servidores, de parcela relacionada a planos econômicos e PCCS, proveniente de sentença judicial. Entendimento pacífico no TCU de que as vantagens provenientes de planos econômicos não se incorporam aos salários, sendo devidas tão-somente até a data-base. Sentença judicial da 4ª Junta de Conciliação e Julgamento de João Pessoa/PB reformada, parcialmente, para constar aquele entendimento. Concessão, na mesma sentença, da vantagem denominada "adiantamento de PCCS". Jurisprudência consolidada no sentindo de que tal parcela foi incorporada, após a prolação da sentença, aos vencimentos dos servidores civis, nos termos do art. 4º da Lei nº 8.460/92. Ilegalidade e negativa de registro dos atos. Dispensa do ressarcimento das importâncias recebidas de boa-fé pelos servidores, com base na Súmula/TCU nº 106. Determinações.
152. Em análise do ato objeto destes autos, verifica-se que a interessada foi inativada em 7/12/1998, com proventos proporcionais (25/30) , computados mais de 25 anos de atividades. Incorporou, ainda, 19% a título de adicional por tempo de serviço (vide consulta ao Siape à peça 31) . O fundamento cadastrado no ato foi tanto o artigo 186, inciso III, alínea “c”, da Lei 8112/1990, quanto a redação original do artigo 40, inciso III, alínea “c”, da CF/1988; ambos equivalentes entre si. No Siape, o fundamento legal registrado foi aquele descrito no artigo 186, inciso III, alínea “c”, da Lei 8112/1990, vigente à época da inativação.
153. Em consulta ao contracheque à peça 34, pg. 8, e em cotejo com a tabela salarial à peça 30, verifica-se que o correto pagamento das rubricas salariais. 
154. Destarte, não se verifica óbice para que o ato seja apreciado pela legalidade.
CONCLUSÃO
155. Os atos abaixo relacionados foram considerados irregulares e, logo, será proposto que sejam apreciados pela ilegalidade.
-CARMEN LÚCIA GADELHA VELOSO GOMES, CPF XXX.417.037-XX, Ato número 10802649-04-2012-000065-4;
-DARCI CARNEIRO RIBEIRO, CPF XXX.751.124-XX, Ato número 10802649-04-2012-000018-2;
-ESMERALDINA DE OLIVEIRA, CPF XXX.404.834-XX, Ato número 10802649-04-2012-000029-8;
-EUNICE SOUZA DA SILVA, CPF XXX.638.554-XX, Ato número 10802649-04-2012-000108-1;
-IRACEMA MARIA ADELINO BRASILEIRO SILVA, CPF XXX.541.404-XX, Ato número 10802649-04-2012-000113-8;
-JOAQUIM MOREIRA DE PAIVA, CPF XXX.516.424-XX, Ato número 10802649-04-2012-000069-7;
-JOSE DE RIBAMAR NOBREGA, CPF XXX.403.704-XX, Ato número 10802649-04-2012-000016-6;
-JOSEFA MARIA DE ABREU, CPF XXX.784.453-XX, Ato número 10802649-04-2012-000075-1;
-LISETE LIMA CORREIA, CPF XXX.891.504-XX, Ato número 10802649-04-2012-000084-0;
-MARIA DALVA DA COSTA, CPF XXX.285.241-XX, Ato número 10802649-04-2012-000017-4;
-MARIA HELENA MONTEIRO GOMES, CPF XXX.981.384-XX, Ato número 10802649-04-2012-000041-7.
156. No que tange aos abaixo relacionados, não se verificou óbice para a apreciação pela legalidade.
-HELLOSMAN MARTINS ARARUNA, CPF XXX.375.604-XX, Ato número 10802649-04-2012-000015-8;
-IVONETE CAVALCANTE DE LIMA, CPF XXX.675.784-XX, Ato número 10802649-04-2012-000025-5;
-MARIA CELESTE CARVALHO GERMANO, CPF XXX.690.164-XX, Ato número 10802649-04-2012-000021-2;
-MARIA LÚCIA BRAZ DE MELO, CPF XXX.884.904-XX, Ato número 10802649-04-2012-000078-6.
157. Para os abaixo relacionados, será proposto que o ato seja considerado prejudicado por perda de objeto.
-DAMIÃO SABINO DE SOUZA, CPF XXX.160.204-XX, Ato número 10802649-04-2012-000028-0;
-EUDO MOURA DINIZ, CPF XXX.526.794-XX, Ato número 10802649-04-2012-000109-0;
-JOSE DE ANCHIETA ANTAS, CPF XXX.738.644-XX, Ato número 10802649-04-2012-000019-0;
-JOSÉ GARCIA CORREIA, CPF XXX.878.734-XX, Ato número 10802649-04-2012-000024-7.
158. Por fim, importa observar que os atos foram disponibilizados ao TCU há menos de cinco anos. Portanto, não é necessária a instauração do contraditório, nos termos do Acórdão 587/2011-TCU-Plenário.
PROPOSTA DE ENCAMINHAMENTO
159. Ante o exposto, propõe-se:
a) considerar ilegal e recusar registro aos atos de concessão de aposentadoria abaixo nominados, com base nos arts. 71, inciso III, da Constituição Federal, 1º, inciso V, e 39, inciso II, da Lei 8.443/1992 e 260, § 1º, do Regimento Interno do Tribunal de Contas da União (TCU) ;
-CARMEN LÚCIA GADELHA VELOSO GOMES, CPF XXX.417.037-XX, Ato número 10802649-04-2012-000065-4;
-DARCI CARNEIRO RIBEIRO, CPF XXX.751.124-XX, Ato número 10802649-04-2012-000018-2;
-ESMERALDINA DE OLIVEIRA, CPF XXX.404.834-XX, Ato número 10802649-04-2012-000029-8;
-EUNICE SOUZA DA SILVA, CPF XXX.638.554-XX, Ato número 10802649-04-2012-000108-1;
-IRACEMA MARIA ADELINO BRASILEIRO SILVA, CPF XXX.541.404-XX, Ato número 10802649-04-2012-000113-8;
-JOAQUIM MOREIRA DE PAIVA, CPF XXX.516.424-XX, Ato número 10802649-04-2012-000069-7;
-JOSE DE RIBAMAR NOBREGA, CPF XXX.403.704-XX, Ato número 10802649-04-2012-000016-6;
-JOSEFA MARIA DE ABREU, CPF XXX.784.453-XX, Ato número 10802649-04-2012-000075-1;
-LISETE LIMA CORREIA, CPF XXX.891.504-XX, Ato número 10802649-04-2012-000084-0;
-MARIA DALVA DA COSTA, CPF XXX.285.241-XX, Ato número 10802649-04-2012-000017-4;
-MARIA HELENA MONTEIRO GOMES, CPF XXX.981.384-XX, Ato número 10802649-04-2012-000041-7.
b) dispensar a devolução dos valores indevidamente recebidos até a data da ciência do Núcleo Estadual do Ministério da Saúde no Estado da Paraíba do Acórdão que vier a ser proferido, com base no Enunciado 106 da Súmula da Jurisprudência do TCU;
c) esclarecer aos interessados que, no caso de não provimento de recurso eventualmente interposto, deverão ser repostos os valores recebidos após a ciência do acórdão pelo Núcleo Estadual do Ministério da Saúde no Estado da Paraíba;
d) determinar ao Núcleo Estadual do Ministério da Saúde no Estado da Paraíba, com base no art. 45 da Lei 8.443/1992, que:
d.1) faça cessar os pagamentos decorrentes dos atos impugnados, comunicando ao TCU, no prazo de quinze dias, as providências adotadas, nos termos dos art. 262, caput, do Regimento Interno do TCU, 8º, caput, da Resolução - TCU 206/2007 e 15, caput, da Instrução Normativa - TCU 55/2007;
d.2) emita novos atos, livres das irregularidades apontadas, submetendo-os ao TCU pelo Sistema de Apreciação e Registro de Atos de Admissão e Concessões (Sisac) no prazo de trinta dias, nos termos dos arts. 262, § 2º, do Regimento Interno do TCU e 15, § 1º, da Instrução Normativa - TCU 55/2007;
d.3) informe aos interessados o teor do Acórdão que vier a ser prolatado, encaminhando ao TCU, no prazo de trinta dias, comprovante da data de ciência pelo respectivo interessado, nos termos do art. 4º, § 3º, da Resolução - TCU 170/2004.
e) considerar legais e determinar o registro dos atos de concessão de aposentadoria dos interessados abaixo nominados, com fundamento nos arts. 71, inciso III, da Constituição Federal, 1º, inciso V, e 39, inciso II, da Lei 8.443/1992 e 260, § 1º, do Regimento Interno do Tribunal de Contas da União.
-HELLOSMAN MARTINS ARARUNA, CPF XXX.375.604-XX, Ato número 10802649-04-2012-000015-8;
-IVONETE CAVALCANTE DE LIMA, CPF XXX.675.784-XX, Ato número 10802649-04-2012-000025-5;
-MARIA CELESTE CARVALHO GERMANO, CPF XXX.690.164-XX, Ato número 10802649-04-2012-000021-2;
-MARIA LÚCIA BRAZ DE MELO, CPF XXX.884.904-XX, Ato número 10802649-04-2012-000078-6.
f) considerar prejudicado por perda de objeto dos atos abaixo relacionados.
-DAMIÃO SABINO DE SOUZA, CPF XXX.160.204-XX, Ato número 10802649-04-2012-000028-0;
-EUDO MOURA DINIZ, CPF XXX.526.794-XX, Ato número 10802649-04-2012-000109-0;
-JOSE DE ANCHIETA ANTAS, CPF XXX.738.644-XX, Ato número 10802649-04-2012-000019-0;
-JOSÉ GARCIA CORREIA, CPF XXX.878.734-XX, Ato número 10802649-04-2012-000024-7.
O MPTCU, representado pelo Procurador Júlio Marcelo de Oliveira anuiu ao encaminhamento proposto, sem prejuízo de registrar retificações na instrução da Sefip (peça 38) :
	- parágrafo 53, referente ao ato de aposentadoria da sra. Eunice Souza da Silva, foi consignado o valor do PCCS de fevereiro 2007 igual a R$ 1.163,58, quando o valor correto é de R$ 1.340,19, conforme consta do parágrafo 52, da mesma instrução e do contracheque da servidora no referido mês, peça 33, p. 9/10. Da mesma forma, deve ser corrigido o valor do resíduo registrado no citado parágrafo 53, como R$ 41,58. O valor correto foi demonstrado detalhadamente no quadro elaborado no mesmo parágrafo como R$ 159,79;
	-  parágrafo 80, deve ser corrigido o tempo de serviço computado para aposentadoria do sr. Joaquim Moreira de Paiva, de 30 anos de atividades para 35 anos, conforme registrado no ato de concessão de aposentadoria do interessado, peça 12;
	- parágrafo 96, referente à aposentadoria do sr. José de Ribamar Nóbrega, constou erroneamente como R$ 2.159,36 o valor pago a título de PCCS ao servidor no mês de fevereiro de 2007.  O valor correto é de R$ 1.275,52, conforme registrado no parágrafo 95, e no contracheque do servidor no referido mês, peça 33, p. 4/5;
	- parágrafo 145, referente à aposentadoria da sra. Maria Helena Monteiro Gomes, foi grafado equivocadamente, na tabela, p. 22, como sendo R$ 45,01 o valor do resíduo do PCCS devido à servidora, quando o correto é R$ 192,12, informado acima da tabela, no mesmo parágrafo.

não há

Procurador Júlio Marcelo de Oliveira.

APOSENTADORIA. NÃO ABSORÇÃO DE DPNI DECORRENTE DE ADESÃO À ESTRUTURA DE CARREIRA IMPLANTADA PELA LEI 11.355/2006. SANEAMENTO DOS AUTOS. ATOS PREJUDICADOS EM RAZÃO DO FALECIMENTO DOS BENEFICIÁRIOS. ATOS LEGAIS E REGISTRO. ATOS ILEGAIS, NEGATIVA DE REGISTRO E DETERMINAÇÕES CORRETIVAS.

APOSENTADORIA (APOS)

Secretaria de Fiscalização de Pessoal (SEFIP).

Trata-se de atos de aposentadoria emitidos pelo Núcleo Estadual do Ministério da Saúde no Estado da Paraíba, em que se identificou o pagamento indevido de Diferença Pessoal Nominalmente Identificada (DPNI) decorrente de adesão à estrutura de carreira implantada pela Lei 11.355/2006.
Essa vantagem pessoal teve origem em decisão judicial que reconheceu o direito dos servidores dos extintos INPS, INAMPS e IAPAS aos reajustes legais, referentes aos meses de fevereiro a outubro de 1988, incidentes sobre a parcela denominada “adiantamento do PCCS”, indevidamente suprimidos à época.
A Lei 8.460/1992 determinou que o PCCS, inicialmente concedido sob a forma de adiantamento, fosse definitivamente incorporado à remuneração ordinária dos servidores e compensado quando implementado plano de classificação de cargos e salários. 
A Lei 11.355/2006, modificada pelas Lei 11.490/2006 e 11.784/2008, determinou a conversão dos valores alusivos ao PCCS em DPNI, parcela a ser absorvida quando da implantação das tabelas salariais definidas pela lei. 
Dessa forma, a continuidade do pagamento da DPNI só é possível quando, após a total implantação do plano de carreira, houver valor excedente. 
A Lei 11.784/2008 reajustou as tabelas de vencimento implementadas em julho de 2011 e determinou, por meio do parágrafo único do art. 7º-B e no art. 7º-C, que a manutenção do pagamento da DPNI, transformada em Vantagem Pessoal Nominalmente Identificada (VPNI) , somente se desse após a implantação completa das tabelas da Lei 11.355/2006, o que ocorreu em julho de 2011, e desde que não houvesse a integral absorção da DPNI.
Diante desse cenário fático, realizou-se diligência ao órgão responsável, como sugerido pelo MPTCU, para saneamento dos autos e identificação das peculiaridades de cada um dos atos ora em análise.
De início, tem-se que os atos emitidos em favor de Eudo Moura Diniz, José de Anchieta Antas, José Garcia Correia e Damião Sabino de Sousa devem ser considerados prejudicados, por perda de objeto, em virtude do falecimento dos ex-servidores.
Relativamente a Hellosman Martins Araruna, Ivonete Cavalcante de Lima, Maria Celeste Carvalho Germano e Maria Lúcia Braz de Melo, ficou demonstrado que as rubricas pagas estão de acordo com as correspondentes tabelas salariais. Por essa razão, seus atos de aposentadoria devem ser considerados legais, determinando-se o registro.
Situação diversa foi identificada em relação aos demais ex-servidores, a seguir arrolados, em que a DPNI foi substituída pela rubrica “Diferença Individual L.12998”, sob suposto amparo do art. 30 da Lei 12.998/2014, e mantida no cômputo dos proventos:
	Beneficiário
	Vigência do ato
	Proventos totais
fev/2007
 (a) 
	DPNI
fev/2007
 (b) 
	Proventos totais fev/2007 (c=a+b) 
	Proventos totais jul/2011
 (d) 
	VPNI não absorvida
jul/2011
 (e=c-d) 

	Carmen Lúcia Gadelha Veloso Gomes
	11/12/1998
	1.047,02
	1.004,43
	2.051,45
	2.006,44
	45,01

	Darci Carneiro Ribeiro
	31/1/1995
	1.503,81
	1.729,59
	3.233,40
	3.375,85
	0,00

	Esmeraldina de Oliveira
	4/6/1997
	1.057,52
	1.163,58
	2.221,10
	2.179,52
	41,58

	Eunice Souza da Silva
	23/11/1995
	1.127,33
	1.340,19
	2.467,52
	2.307,73
	159,79

	Iracema Maria Adelino Brasileiro Silva
	23/11/1995
	1.646,59
	1.948,24
	3.594,83
	4.059,60
	0,00

	Joaquim Moreira de Paiva
	4/12/1998
	1.640,71
	1.805,27
	3.445,98
	4.025,77
	0,00

	José de Ribamar Nobrega
	25/08/1997
	1.159,25
	1.275,52
	2.434,77
	2.159,36
	275,41

	Josefa Maria de Abreu
	11/12/1998
	1.409,38
	1.550,74
	2.960,12
	3.597,25
	0,00

	Lisete Lima Correia
	13/5/1977
	1.601,48
	1.762,10
	3.363,58
	3.980,66
	0,00

	Maria Dalva da Costa
	2/5/1973
	1.460,36
	1.606,83
	3.067,19
	3.710,02
	0,00

	Maria Helena Monteiro Gomes
	26/2/1997
	1.115,25
	1.326,90
	2.442,15
	2.250,03
	192,12

Em todos esses casos, tal rubrica foi indevidamente mantida no cálculo dos proventos devidos durante a aposentadoria, o que enseja o julgamento pela ilegalidade dos atos. 
Não obstante, identificou-se situações em que tais vantagens não foram integralmente absorvidas pelas tabelas reajustadas por força da Lei 11.784/2008, o que resultou em resíduos a serem considerados em favor de Carmen Lúcia Gadelha Veloso Gomes, Esmeraldina de Oliveira, Eunice Souza da Silva, José de Ribamar Nobrega e Maria Helena Monteiro Gomes, como indicado na coluna (e) .
Ademais, no que se refere aos fundamentos da aposentadoria de Esmeraldina de Oliveira, cuja aposentadoria deu-se em 4/6/1997, com proventos proporcionais a 28 anos de atividade, a Sefip identificou erro na proporção adotada. A ex-servidora recebe o equivalente a 29/30 dos proventos devidos, quando o correto é 28/30.
Feitas tais considerações, acolho os pareceres convergentes emitidos nos autos como razões de decidir e VOTO por que o Tribunal acolha a minuta de acórdão que submeto a deliberação deste Colegiado.
TCU, Sala das Sessões Ministro Luciano Brandão Alves de Souza, em 14 de maio de 2019.
WALTON ALENCAR RODRIGUES 
Relator